臺灣高等法院刑事裁定
111年度聲字第641號
聲  請  人  臺灣高等檢察署檢察官
受  刑  人  鄭啟健




上列聲請人因受刑人數罪併罰有二裁判以上，聲請定其應執行之
刑（聲請案號：臺灣高等檢察署111年度執聲字第164號），本院
裁定如下：
    主  文
鄭啟健犯如附表所示各罪所處之刑，應執行有期徒刑伍年。
    理  由
一、聲請意旨略以：受刑人鄭啟健因違反毒品危害防制條例等數
    罪，先後經判決確定如附表所示，應依刑法第53條、第50條
    第1項但書第1款、第2項、第51條第5款之規定，定其應執行
    之刑。爰依刑事訴訟法第477條第1項之規定，聲請定應執行
    之刑等語。
二、按裁判確定前犯數罪者，併合處罰之，而數罪併罰有二以上
    裁判者，應定其應執行之刑，其宣告多數有期徒刑者，於各
    刑中之最長期以上，各刑合併之刑期以下，定其刑期，但不
    得逾30年，刑法第50條第1項前段、第53條、第51條第5款分
    別定有明文。又按刑法第50條規定裁判確定前犯數罪而有該
    條第1項但書各款所定「一、得易科罰金之罪與不得易科罰
    金之罪。二、得易科罰金之罪與不得易服社會勞動之罪。三
    、得易服社會勞動之罪與不得易科罰金之罪。四、得易服社
    會勞動之罪與不得易服社會勞動之罪」之情形者，明定不得
    併合處罰。惟依該條第2項「前項但書情形，受刑人請求檢
    察官聲請定應執行刑者，依第51條規定定之」之規定，係賦
    予受刑人選擇仍按刑法第51條規定以定執行刑之權利。是於
    裁判確定前犯數罪，而有刑法第50條第1項但書各款所列情
    形者，除受刑人請求檢察官聲請定應執行刑者外，不得併合
    處罰，亦即受刑人於裁判確定前所犯數罪，兼有得易科罰金
    之罪與不得易科罰金之罪時，是否依刑法第51條定其應執行
    刑，繫乎受刑人之請求與否，而非不問受刑人之利益與意願
    ，一律併合處罰。另按刑事訴訟法第370條第2項、第3項，
    已針對第二審上訴案件之定應執行刑，明定有不利益變更禁
    止原則之適用；於分屬不同案件之數罪併罰有應更定執行刑
    者，本於同為定刑裁定應為相同處理之原則，法院於裁定定
    應執行之刑時，自仍應有不利益變更禁止原則之考量，亦即
    另定之執行刑，其裁量所定之刑期不得較重於前定之執行刑
    加計後裁判宣告之刑之總和，否則即與法律秩序理念及法律
    目的之內部界限有違（最高法院103年度第14次刑事庭決議
    、最高法院93年度台非字第192號判決意旨參照）。再按數
    罪併罰之案件，其各罪判決均係宣告刑，並非執行刑，縱令
    各案中一部分犯罪之宣告刑在形式上已經執行，仍應依法聲
    請犯罪事實最後判決之法院裁定，然後再依所裁定之執行刑
    換發指揮書，併合執行，其前已執行之有期徒刑部分僅係應
    予扣除之問題（最高法院90年度台非字第340號、95年度台
    非字第320號判決意旨參照）。
三、經查：
（一）本院參酌最高法院110年度台抗大字第489號裁定意旨，業
      已向受刑人函詢，予受刑人就本件定應執行之刑有以書面
      方式陳述意見之機會（見本院卷第121至123頁所附本院民
      國110年2月8日公務電話查詢紀錄表及受刑人之「陳述意
      見狀」所載），合先敘明。　　　　　
（二）受刑人因犯附表編號1所示之施用第一級毒品罪，經臺灣
      新北地方法院（下稱新北地院）判處如附表編號1所示之
      刑確定；又犯附表編號2所示之施用第二級毒品罪，經新
      北地院判處如附表編號2所示之刑確定；另犯附表編號3所
      示之駕駛業務過失傷害罪，經新北地院判處如附表編號3
      所示之刑確定；另犯附表編號4所示之持有第二級毒品罪
      、施用第一級毒品罪，經新北地院各判處如附表編號4所
      示之刑確定；再犯附表編號5所示之販賣第二級毒品罪，
      經本院判處如附表編號5所示之刑確定在案，且各該罪均
      係在附表編號1所示之罪於民國108年9月15日判決確定前
      所犯，並以本院為其最後事實審法院等情，有前揭各件刑
      事判決及本院被告前案紀錄表在卷可稽。又附表編號1、4
      、5所示之罪均係不得易科罰金之罪，與附表編號2、3所
      示均得易科罰金之罪，依刑法第50條第1項但書規定，本
      不得併合處罰，惟業經受刑人請求檢察官聲請定其應執行
      刑，此有受刑人於110年12月21日出具之「定刑聲請切結
      書」在卷（見本院卷第11頁）可稽，合於刑法第50條第2
      項之規定，是檢察官依受刑人之請求而聲請定其應執行之
      刑，本院審核認聲請為正當。爰審酌受刑人所犯前揭各罪
      之犯罪類型、動機（編號1、2、4、5等部分）、犯罪時間
      間隔、行為態樣、罪質、侵害法益之專屬性或同一性、行
      為次數等一切情狀，並參酌受刑人以前揭「陳述意見狀」
      就本件定應執行刑所表示之意見（見本院卷第123頁），
      經整體評價受刑人應受矯治之程度，兼衡責罰相當與刑罰
      經濟之原則，在不逾越內部界限（即附表編號1至4所示之
      罪曾定應執行刑為有期徒刑2年，加計附表編號5所示之罪
      所處有期徒刑3年8月，合計5年8月）及外部界限之範圍內
      ，合併定其應執行刑如主文所示。又本件受刑人所犯如附
      表所示各罪所處之刑，在形式上縱有部分經執行完畢，然
      附表所示各罪既合於數罪併罰之要件，依前揭說明，在所
      裁定之應執行刑尚未全部執行完畢前，仍應就附表各罪所
      處之刑，合併定其應執行刑，至於前揭業經執行之刑部分
      ，僅係檢察官就所定應執行刑執行時，應如何折抵之指揮
      執行事宜，與定應執行刑之裁定無涉，併此敘明。
四、據上論斷，應依刑事訴訟法第477條第1項，刑法第50條第1
    項但書第1款、第2項、第53條、第51條第5款，裁定如主文
    。　　
中　　華　　民　　國　　111 　年　　2 　　月　　21　　日
                  刑事第十五庭  審判長法  官  陳芃宇
                                      法  官  曹馨方
                                      法  官  陳勇松
以上正本證明與原本無異。
如不服本裁定，應於收受送達後五日內向本院提出抗告狀。
                                      書記官  邱紹銓
中　　華　　民　　國　　111 　年　　2 　　月　　21　　日